高雄高等行政法院簡易判決
　　　　　　　　　　　　　　　　九十六年度簡字第九十四號
原　　　告　甲○○
被　　　告　財政部高雄市國稅局
代　表　人　乙○○局長
上列當事人間因綜合所得稅事件，原告不服財政部中華民國九十
五年十二月二十一日台財訴字第０九五００五八六九一０號訴願
決定，提起行政訴訟。本院判決如下：
    主  文
原告之訴駁回。
訴訟費用由原告負擔。
　　事實及理由
一、緣原告民國（下同）九十三年間出售所有高雄市新興區○○
    ○路六０號房屋（下稱系爭房屋），於辦理九十三年度綜合
    所得稅結算申報時，未申報該筆財產交易所得，被告乃依上
    開房屋出售時之評定現值新台幣（下同）一、四六三、六０
    ０元之百分之十七，核定財產交易所得二四八、八一二元，
    併課其當年度綜合所得稅。原告不服，申經復查，未獲變更
    ，提起訴願，亦遭決定駁回，遂提起本件行政訴訟。
二、原告起訴意旨略以：原告所出售之房屋係於八十七年間以自
    有資金建造完成，雖因年代久遠，無法提供相關建屋成本供
    核，然參酌高雄市政府工務局所核發使用執照上所載之工程
    造價為一、五００、０００元，雖非房屋之實際造價，然實
    務上其金額較實際建造成本為低。而原告所出售之價格並未
    高於工程造價，若與實際建造成本比較，只有損失並無獲利
    ，是故被告核定原告有財產交易所得，顯與事實不符為由，
    訴請判決訴願決定及原處分均撤銷云云。被告則以：（一）
    按「個人之綜合所得總額，以其全年左列各類所得合併計算
    之：．．．第七類：財產交易所得：．．．一、財產或權利
    原為出價取得者，以交易時之成交價額，減除原始取得之成
    本，及因取得、改良及移轉該項資產而支付之一切費用後之
    餘額為所得額。」「個人出售房屋，如能提出交易時之成交
    價額及成本費用之證明文件者，其財產交易所得之計算，依
    本法第十四條第一項第七類規定核實認定；其未申報或未能
    提出證明文件者，稽徵機關得依財政部核定標準核定之。」
    分別為行為時所得稅法第十四條第一項第七類第一款及同法
    施行細則第十七條之二第一項所明定。又「核定九十三年度
    個人出售房屋未申報或已申報而未能提出證明文件之財產交
    易所得標準：一、直轄市部分：（一）．．．（二）高雄市
    ：依房屋評定現值之百分之十七計算。」復為財政部九十四
    年二月五日台財稅字第九四０四五一二二六０號函核定在案
    。（二）查原告於九十三年度以其所有系爭房屋出售與其子
    黃奕升（八十二年次），九十三年度綜合所得稅結算申報時
    ，未申報財產交易所得，被告乃依上開房屋出售時之評定現
    值一、四六三、六００元之百分之十七，核定財產交易所得
    二四八、八一二元，併課其綜合所得稅，揆諸首揭規定，並
    無不合。（三）原告訴稱因年代久遠，無法提供相關自建成
    本，請求依使用執照之「工程造價」核認原始取得成本，查
    有關本件系爭房屋承買人為原告之子黃奕升，買賣兩造係屬
    二親等以內之親屬關係，首予敘明。又查「工程造價」為工
    務局收取建造執照規費及罰款之核算依據，與實際取得成本
    有別，尚難採據為實際自建成本，原告既未能提示系爭房屋
    取得成本之憑證或紀錄供核，核與首揭規定未合，原告所訴
    ，核難採據等語，資為抗辯，聲明求為判決原告之訴駁回。
三、按「個人之綜合所得總額，以其全年左列各類所得合併計算
    之：．．．第七類：財產交易所得：．．．一、財產或權利
    原為出價取得者，以交易時之成交價額，減除原始取得之成
    本，及因取得、改良及移轉該項資產而支付之一切費用後之
    餘額為所得額。」「個人出售房屋，如能提出交易時之成交
    價額及成本費用之證明文件者，其財產交易所得之計算，依
    本法第十四條第一項第七類規定核實認定；其未申報或未能
    提出證明文件者，稽徵機關得依財政部核定標準核定之。」
    分別為行為時所得稅法第十四條第一項第七類第一款及同法
    施行細則第十七條之二第一項所明定。次按「個人出售房屋
    交易所得，係所得稅法第九條財產交易所得之一種。行政院
    於中華民國七十七年五月三十日修正發布之所得稅法施行細
    則第十七條之二，關於個人出售房屋所得額核定方法之規定
    ，與租稅法定主義並無違背。」司法院釋字第三六一號解釋
    足參。第按「核定『九十三年度個人出售房屋未申報或已申
    報而未能提出證明文件之財產交易所得標準』：一、直轄市
    部分：．．．（二）高雄市：依房屋評定現值之百分之十七
    計算。」亦經財政部九十四年二月五日台財稅第九四０四五
    一二二六０號函核定在案，該函文係財政部就個人出售房屋
    而未申報或未能提出證明文件者，斟酌當年度實際經濟情況
    、地區及房屋市場交易情形，而作為核定其個人出售房屋交
    易所得之參考標準，並非歷年均以固定不變之百分比訂定，
    切近實際，已臻公平合理，符合司法院釋字第二一八號及第
    三六一號解釋意旨，並與首揭法條之立法意旨、租稅法定主
    義及平等原則無違，本院自得適用。
四、經查，本件原告九十三年間出售所有系爭房屋，於辦理九十
    三年度綜合所得稅結算申報時，未申報該筆財產交易所得，
    被告乃依上開房屋出售時之評定現值一、四六三、六００元
    之百分之十七，核定財產交易所得二四八、八一二元，併課
    其當年度綜合所得稅等情，為兩造所不爭執，並有原告九十
    三年度綜合所得稅申報書、被告核定通知書及財產交易所得
    資料（Ｂ）查詢清單附於原處分卷可稽，洵堪認定。而原告
    雖以上揭情詞資為爭執，惟查：
（一）原告於九十三年八月十三日將系爭房屋所有權立契移轉予
      其子黃奕升，並於同年月二十日向被告申請核發非屬贈與
      之證明，以辦理過戶，惟並未於該年度綜合所得稅結算申
      報時列報財產交易所得，經被告於九十五年九月七日以電
      話通知原告提供系爭房屋由何人建造及成本等相關證明資
      料供核，惟原告未能提出系爭房屋原始成本費用等相關證
      明文件供被告核辦等情，有上開核發非屬贈與證明之申請
      書、建築改良物買賣所有權移轉契約書、華南商業銀行匯
      款回條聯及被告電話紀錄附於原處分卷可佐，則被告以原
      告未能提示系爭房屋之實際原始取得成本，乃據系爭房屋
      出售時之評定現值一、四六三、六００元之百分之十七核
      定財產交易所得二四八、八一二元，併課原告綜合所得課
      稅，揆諸首揭法條規定、司法院解釋及財政部函釋意旨，
      並無不合。
（二）又原告雖主張參酌高雄市政府工務局所核發之系爭房屋使
      用執照，記載工程造價為一、五００、０００元，雖非房
      屋之實際造價，但實務上其金額較實際建造成本為低。而
      原告所出售之價格並未高於工程造價，若與實際建造成本
      比較，只有損失並無獲利，是被告核定原告有財產交易所
      得，顯與事實不符。然該使用執照上所載之工程造價乃是
      起造人或營造廠商自行陳報，俾供主管建築機關依該造價
      向建築物之起造人或所有人收取規費之依據，故其上所載
      價款是否為實際成本，高雄市政府工務局於核發使用執照
      時並不做實質審查，是使用執照上所載工程造價即難作為
      系爭房屋取得時實際成本之證明。是被告以原告未能提供
      系爭房屋取得時之實際建築成本（原、物料成本及工程費
      用之相關之憑證），乃依財政部九十四年二月五日台財稅
      字第九四０四五一二二六０號函核定之標準，按系爭房屋
      出售時評定現值之百分之十七核定其財產交易所得，併課
      原告綜合所得課稅，揆諸上揭說明，並無違誤。是原告指
      被告依據財政部所頒訂之函釋而以房屋評定現值之百分之
      十七計算系爭房屋之交易所得，顯與事實不符云云，洵不
      足採。
五、綜上所述，被告以原告未能提示系爭房屋實際原始取得成本
    ，依行為時所得稅法第十四條第一項第七類第一款及同法施
    行細則第十七條之二第一項之規定暨財政部九十四年二月五
    日台財稅第九四０四五一二二六０號函核定系爭房屋之財產
    交易所得，併課原告綜合所得課稅，認事用法，尚無違誤。
    訴願決定予以維持，亦無不合。原告起訴意旨求為均予撤銷
    ，為無理由，應予駁回。又本件為簡易訴訟案件，爰不經言
    詞辯論為之。
六、據上論結，本件原告之訴為無理由，爰依行政訴訟法第二百
    三十六條、第二百三十三條第一項、第一百九十五條第一項
    後段、第九十八條第三項前段，判決如主文。
中　　華　　民　　國　　九十六　年　 五  月　 三十一　日
                  第一庭      法  官  林勇奮
以上正本係照原本作成。
如不服本判決，應於送達後二十日內，向本院提出上訴狀並表明
上訴理由，如於本判決宣示後送達前提起上訴者，應於判決送達
後二十日內補提上訴理由書（須按他造當事人人數附繕本）。提
起上訴應預繳送達用雙掛號郵票七份（每份三十四元）。
中　　華　　民　　國　　九十六　年　 五  月　 三十一　日
                              書記官  黃玉幸
附註:
行政訴訟法第二百三十五條（第一項、第二項）:
對於適用簡易程序之裁判提起上訴或抗告，須經最高行政法院之
許可。
前項許可，以訴訟事件所涉及之法律見解具有原則性者為限。
